臺灣板橋地方法院刑事判決　　　　　　　　　　　　　　 九十三年度易字第二號
　　公　訴　人　臺灣板橋地方法院檢察署檢察官
　　被　　　告　丙○○原名陳弘.
右列被告因毀損債權案件，經檢察官聲請以簡易判決處刑（九十二年度偵字第一三二
二七號），本院認不得以簡易判決處刑，改依通常程序審理並判決如左：
    主  文
丙○○無罪。
    理  由
一、公訴意旨略以：被告丙○○於民國八十四年三月十日，與連春計程汽車有限公司
    （下稱連春公司）、廖宗淮、日益汽車有限公司、陸英交通企業有限公司等，共
    同簽發面額新台幣（下同）三百九十九萬三千元之本票一紙，交付戊○○，戊○○即據該本票聲請本票裁定（臺灣臺北地方法院八十六年三月四日八十六年票字
    第四０五九號民事裁定）及強制執行（臺灣板橋地方法院九十一年執梅字第一七
    四七六號，收案日期：九十一年八月二十日），嗣因無法執行受償，由臺灣板橋
    地方法院於九十一年八月二十七日發給債權憑證在案，被告依法為受強制執行之
    債務人。詎被告基於損害債權人戊○○之概括犯意，於九十年四月二日及九十一
    年七月十七日之將受強制執行之際，分別將其名下所有之車牌號碼ＣＦ—五六六
    六號、五Ｔ—三三０八號汽車售予乙○○、甲○○，而連續處分財產，因認被告
    涉犯刑法第三百五十六條之毀損債權罪嫌。
二、按犯罪事實應依證據認定之，無證據不得認定犯罪事實；又不能證明被告犯罪者
    ，即應諭知無罪之判決，刑事訴訟法第一百五十四條第二項、第三百零一條第一
    項分別定有明文。次按告訴人之告訴，係以使被告受刑事訴追為目的，是其陳述
    是否與事實相符，仍應調查其他證據以資審認，最高法院五十二年度台上字第一
    三○○號判例可資參照。而刑事訴訟法第一百六十一條已於九十一年二月八日修
    正公布，其第一項規定：檢察官就被告犯罪事實，應負舉證責任，並指出證明之
    方法，因此檢察官對於起訴之犯罪事實，應負提出證據及說服之實質舉證責任，
    倘所提出之證據，不足為被告有罪之積極證明，或其指出證明之方法，無從說服
    法院以形成被告有罪之心證，基於無罪推定之原則，自應為被告無罪判決之諭知
    ，最高法院九十二年台上字第一二八號判例亦資參照。
三、訊據被告丙○○固不諱曾於八十四年三月十日，與連春公司、廖宗淮、日益汽車
    有限公司、陸英交通企業有限公司等，共同簽發上開面額三百九十九萬三千元之
    本票予戊○○，及於九十年四月二日及九十一年七月十七日，分別將其名下所有
    之車牌號碼ＣＦ—五六六六號、五Ｔ—三三０八號汽車過戶予乙○○、甲○○等
    事實，惟堅決否認有何毀損債權之犯行，辯稱：當初伊保證廖宗淮、溫貽元之會
    款債務共約六百萬元，後來伊於八十六年三月十五日與戊○○協議，業以三成之
    金額即一百九十七萬三千二百五十六元達成和解，且全數清償完畢，伊與告訴人
    間已無債權債務關係。又五Ｔ—三三０八號汽車係因伊與車廠較熟，故以伊之名
    義幫甲○○代為購買，甲○○有匯款予伊。另本案與九十二年偵字第三六九五號
    為同一案件等語。
四、經查：
(一)、按不起訴處分已確定或緩起訴處分期滿未經撤銷者，非有左列情形之一，不得對
    於同一案件再行起訴：一、發現新事實或新證據者。二、有第四百二十條第一項
    第一款、第二款、第四款或第五款所定得為再審原因之情形者。又曾為不起訴處
    分而違背第二百六十條之規定再行起訴者，應諭知不受理之判決。刑事訴訟法第
    二百六十條、第三百零三條第四款固分別訂有明文。惟該條所規定之「同一案件
    」，應係指事實上同一案件而言。本件告訴人戊○○前以：被告丙○○曾就連春
    公司法定代理人廖宗淮所積欠之三百九十九萬三千元債務擔任保證人。廖宗淮於
    八十七年病逝後，被告負責承接廖宗淮原有之連春公司、宏揚交通公司及嘉利交
    通公司等三家公司，本應承接該三家公司之債務，然被告於承接公司後，竟欲規
    避該三家公司原有債務，將公司私自讓與第三人林鴻榮等節，向臺灣板橋地方法
    院檢察署檢察官告訴被告涉犯毀損債權罪嫌，經該署檢察官偵查後，認被告犯罪
    嫌疑不足，而以九十二年度偵字第三六九五號為不起訴處分確定等情，有上開不
    起訴處分書在卷可稽，且經本院依職權調取該偵查案件全卷核閱屬實。戊○○雖
    於本案復對被告提出毀損債權之告訴並經臺灣板橋地方法院檢察署檢察官聲請簡
    易判決處刑，然九十二年度偵字第三六九五號不起訴處分之內容係針對被告讓與
    連春公司、宏揚交通公司、嘉利交通公司與第三人之行為，本案則以被告處分其
    名下ＣＦ—五六六六號、五Ｔ—三三０八號汽車予乙○○、甲○○為起訴之內容
    ，兩者顯非同一事實，被告僅以九十二年度偵字第三六九五號案件與本案均涉及
    其所擔負之三百九十九萬三千元之保證債務，即遽謂兩者屬同一案件，應屬誤解
    。由上觀之，本案尚非九十二年度偵字第三六九五號不起訴處分之效力所及，本
    院自得進行實質審理，先予敘明。
(二)、被告因擔任臺灣區計程車業同心會互助會會友廖宗淮之保證人，為擔保廖宗淮之
    會款債務，而於八十四年三月十日，與連春公司、廖宗淮、日益汽車有限公司與
    陸英交通企業有限公司，共同簽發面額三百九十九萬三千元之本票一紙交付戊○○乙節，業經被告於偵查及本院審理中供承在卷，核與告訴人戊○○於偵查中之
    指訴相符（見九十一年度發查字第三六九二號偵查卷第二十三頁、九十二年度發
    查字第一五五號偵查卷第三十二頁反面），且有上開本票影本一紙在卷為憑（附
    於九十二年度發查字第一五五號偵查卷第六十三頁）。又戊○○嗣持該本票向臺
    灣臺北地方法院聲請本票裁定，經該院於八十六年三月四日以八十六年票字第四
    ０五九號裁定准予強制執行，戊○○復於九十一年八月七日持上開裁定向本院聲
    請強制執行，然因被告其時並無可供執行之財產而無法受償，由本院於九十一年
    八月二十七日核發九十一年度執梅字第一七四七六號債權憑證予戊○○等情，除
    經戊○○指述甚詳外，並有臺灣臺北地方法院上開裁定、本院前揭債權憑證附卷
    可稽（附於九十二年度發查字第一五五號偵查卷第三十八頁、第三十九頁），且
    經本院依職權調取本院九十一年執字第一七四七六號執行卷宗核閱無訛，固均堪
    認定。
(三)、又被告分別於九十年四月二日、九十一年七月十七日，將其名下車牌號碼ＣＦ—
    五六六六號、五Ｔ—三三０八號汽車過戶予乙○○、甲○○乙節，有ＣＦ—五六
    六六號汽車之買賣契約書、五Ｔ—三三０八號汽車之汽（機）車過戶登記書、汽
    車新領牌照登記書、汽車車籍查詢資料附卷可參（附於九十二年度發查字第一五
    五號偵查卷第五十一頁至第五十三頁、第五十六頁），此部分亦屬實情。
(四)、惟就被告擔負廖宗淮及另名同心會會員溫貽元之死會會款債務共六百二十六萬二
    千四百八十八元之保證責任，戊○○業於八十六年三月十五日授權其子丁○○與
    被告達成和解，協議被告負擔共計一百九十七萬三千二百五十六元款項之清償，
    戊○○則放棄對被告追訴廖宗淮、溫貽元死會會款之責，不足之額應由戊○○另
    行追訴；又被告並業以分期方式全數清償一百九十七萬三千二百五十六元等事實
    ，業經證人即丁○○於本院審理中證稱明確（見本院九十三年八月四日審判筆錄
    ），告訴人戊○○於偵查中亦自承確曾同意丁○○與被告洽談和解等語（見九十
    二年度發查字第一五五號第三十二頁反面、第三十三頁），另有協商和解書存卷
    足佐（附於本院九十二年度簡字第二八六四號卷第二十八頁至三十頁），堪認被
    告辯稱其已與告訴人和解並清償完畢等語，實屬有據。而被告既已依照上開和解
    協議如數清償，其與告訴人戊○○間已無何債權債務關係，其於九十年、九十一
    年間再將其名下之二輛汽車過戶予乙○○、與甲○○，顯無毀損戊○○債權之可
    言，其處分上開二車輛之行為，與刑法毀損債權罪之構成要件尚有未合。
(五)、況ＣＦ—五六六六號汽車，係甲○○以六十萬元之價格洽請被告代為購得之情，
    亦經證人甲○○於本院準備程序進行時到庭具結證述屬實（見本院九十二年十一
    月十日準備程序筆錄），且有甲○○之匯款申請書、匯款紀錄在卷可按（見本院
    九十二年度簡字第二八六四號卷第五十三頁、第五十七頁），足見甲○○確係以
    相當之對價向被告取得ＣＦ—五六六六號汽車，被告處分該車輛之舉，並未使其
    財產有顯著之減少，其主觀上亦難謂有何損害債權人債權之意圖。
(六)、證人丁○○雖於本院審理中到庭指述：根據上開和解書之約定，被告應負擔一百
    九十七萬三千二百五十六元款項之清償，其餘金額被告則同意由伊與戊○○向其
    他擔任債務人及連帶保證人之公司追償，惟被告嗣後竟刻意購買該等擔任債務人
    與連帶保證人之公司之經營權，並將該等公司之經營權轉讓予第三人，被告此舉
    已違反上開和解書之約定，且損及伊之債權等語（見本院九十三年八月四日審判
    程序筆錄），公訴人並據證人此部分證詞，指稱前開和解書乃附條件之和解，被
    告刻意收購其他擔任債務人、連帶保證人之公司，已妨害告訴人追償債務之權利
    ，應認協商和解同意書之條件尚未成就，被告仍涉犯毀損債權罪嫌云云。查戊○○、丁○○及被告確曾約定被告清償一百九十七萬三千二百五十六元後，所餘不
    足款項由戊○○、丁○○向其餘債務人、連帶保證人追訴，此觀上開協商和解書
    第二條第一項之約定自明，被告既已全數清償前開和解金額，當屬已依照和解約
    定履行其債務，至戊○○、丁○○如何向其他債務人及連帶保證人追訴其餘款項
    ，尚與被告無涉，被告收購該等債務人、連帶保證人公司後加以轉讓，應為合法
    之商業行為。證人丁○○亦自承上開和解內容並未約定被告不得購買相關之債務
    人及保證人公司，況債務人及保證人既為上開公司，被告購買該等公司之經營權
    後復將之轉讓予第三人，仍不影響戊○○與丁○○就該等公司之債權行使，尚難
    以被告上開作為或可能增加戊○○、丁○○追償債務之困難，即遽以刑法之毀損
    債權罪名相繩，公訴意旨此部分所指，容有未洽。
(七)、綜上，本件被告擔任連帶保證人所積欠告訴人之債務，業與告訴人達成和解並如
    數清償，其與告訴人間已無債權債務關係存在，其處分前揭二車輛之行為，與刑
    法損害債權罪之構成要件尚屬有間。公訴人所舉事證，無從說服本院形成被告有
    罪之心證。此外，復查無其他積極證據足認被告有毀損債權之犯行，揆諸前開法
    條規定與判例意旨，本件既不能證明被告犯罪，自應諭知其無罪之判決。
據上論斷，應依刑事訴訟法第三百零一條第一項前段，判決如主文。
本案經檢察官李吉祥到庭執行職務。
中　　華　　民　　國　　　九十三　　　　年　　八　　　月　　十八　　　日
                                      臺灣板橋地方法院刑事第十二庭
                                          審判長法　官  許仕楓
                                                法  官  陳恒寬
                                                法  官  吳佳穎
右正本證明與原本無異。
如不服本判決，應於判決送達後十日內，向本院提出上訴狀。
                                                書記官  呂妍旻
中　　華　　民　　國　　　九十三　　　　年　　八　　　月　　十八　　　日
